【裁判字號】    89,簡上,342
【裁判日期】    891124
【裁判案由】    清償借款
【裁判全文】
臺灣臺中地方法院民事判決  八十九年度簡上字三四二號
    上  訴  人  丁○○
    被上訴人    寶島商業銀行股份有限公司
    法定代理人  乙○○
    訴訟代理人  丙○○
                甲○○
右當事人間請求清償借款事件，上訴人對於中華民國八十九年六月七日臺灣臺中地方
法院臺中簡易庭八十九年中簡字第一三九七號第一審判決提起上訴，本院判決如左：
    主      文
上訴駁回。
第二審訴訟費用由上訴人負擔。
    事      實
甲、上訴人方面：
一、聲明：原判決廢棄。駁回被上訴人在第一審之訴。
二、陳述：除與原判決記載相同者，茲引用之外，補稱：
    原審最後言詞辯論期日其有到庭陳述並為答辯，判決書卻記載為其未到庭而有違
    誤；另系爭借款其雖為連帶保證人，該借款應已於民國八十八年九月二十七日為
    清償，被上訴人將用以清償該借款之還款逕自選擇用以清償另一筆房屋貸款，對
    其權益有妨害。
三、證據：援用第一審所提證據。
乙、被上訴人方面：
一、聲明：駁回上訴。
二、陳述：除與原判決記載相同者，茲引用之外，補稱：
    上訴人雖確實有於原審最後言詞辯論期日到場，然其當時即未否認被上訴人起訴
    主張之事實，且系爭借款迄今仍未清償，另一筆房屋貸款之清償是該筆債務人選
    擇清償，與本件借款無涉。
三、證據：援用第一審所提證據。
    理      由
一、本件被上訴人起訴主張訴外人呂曉玫分別於八十五年二月十七日、十月七日邀同
    上訴人丁○○及楊燕玲為連帶保證人，向被上訴人借款新台幣（下同）六十萬元
    ，四十萬，均約定期限為五年，分六十期平均攤還本息，約定利息各按被上訴人
    公告基本放款利率百分之八‧二三、百分之八‧二一加計年息百分之二‧七七、
    二‧０四按月計付，並同意嗣後隨原告基本放款利率變動而調整年息，倘有一期
    未依約償還本息即喪失一切債務之期限利益，全部借款視為到期，且約定如逾期
    未清償時，除按原約定付息外，逾期在六個月以內者，按上開利率百分之十，逾
    期在六個月以上者，按上開利率百分之二十加付違約金。詎借款人呂曉玫各自如
    附表所示時間未依約償還本息，尚積欠之本金、利息及違約金各如附表所示，依
    約已喪失期限利益，迭經催討均未獲清償，上訴人丁○○基於連帶保證人地位，
    自亦應負連帶清償責任，爰提起本訴。上訴人則以借款應已經由他人清償等語置
    辯。
二、經查，被上訴人主張上訴人丁○○有為訴外人呂曉玫向其借用如附表所示借款擔
    任連帶保證人，即有如附表所示借款尚未清償之事實，已據其提出借據、授信約
    定書、催繳通知書、放款帳務明細查詢表、放款備查卡等影本各一份為證，自堪
    信其主張為真實。
三、次按，未於準備程序主張之事項，除有屬法院應依職權調查之事項、該事項不甚
    延滯訴訟者、因不可歸責於當事人之事由不能於準備程序提出者、依其他情形顯
    失公平者外，於準備程序後行言詞辯論時，不得主張之，依民事訴訟法第四百六
    十三條準用同法第二百七十六條之規定意旨，可資參照。本件上訴人於上訴理由
    狀及準備程序中，均未再行主張該借款有於八十八年九月二十七日已由他人清償
    完畢之事實，其遲至準備程序後本院行言詞辯論時，始行主張該借款有此清償之
    事實，非惟已為被上訴人所否認，上訴人對由何人、如何為清償之情形亦未能具
    體陳明或有何證據足資證明，均難認有何前述得於準備程序後提出之除外情形，
    是上訴人就此已不得主張之，本院即毋庸再予審酌，附此敘明。
三、從而，被上訴人本於連帶保證契約之法律關係，請求上訴人給付三十六萬六千九
    百六十九元及其中各如附表所示之利息、違約金，為有理由，應予准許。上訴人
    另以原審最後言詞辯論期日其已到庭為答辯，原審判決卻記載其並未到庭而有違
    誤一節，經核閱原審案卷結果，上訴人丁○○確有於最後言詞辯論期日到庭答辯
    ，故原審判決之事實、理由雖有誤載上訴人未於言詞辯論期日到場而有違失不當
    處，然此部分僅係判決記載有誤，仍不妨已合法通知上訴人到庭為言詞辯論，而
    進行實體審理、判決之效果，且原審判決判命上訴人如數給付，如前述，於法既
    無不合，上訴意旨仍指摘原判決不當，求予廢棄改判，為無理由，應予駁回其上
    訴。
四、據上論結，本件上訴為無理由，依民事訴訟法第四百三十六條之一第三項、第四
    百四十九條第二項、第七十八條，判決如主文。
中      華      民      國    八十九    年     十一     月    二十四    日
                                            臺灣臺中地方法院民事第一庭
~B審判長法  官  吳惠郁
~B      法  官  林洲富
~B      法  官  林麗真
右正本證明與原本無異
不得上訴。
中      華      民      國    八十九    年     十一     月    二十四    日
~B法院書記官


司法院資訊處製作；財團法人民間司法改革基金會備份。
